臺灣高等法院花蓮分院刑事判決　　　　 96年度上訴字第143號
上　訴　人
即　被　告　乙○○
　　　　　　　　　　（現另案於臺灣花蓮監獄執行中）
選任辯護人　陳清華律師
上列上訴人因違反毒品危害防制條例案件，不服臺灣花蓮地方法
院95年度訴字第239號中華民國96年2月14日第一審判決（起訴案
號：臺灣花蓮地方法院檢察署95年度偵字第2467號），提起上訴
，本院判決如下：
    主  文
原判決關於乙○○共同連續販賣第一級毒品暨定執行刑部分均撤
銷。
乙○○連續販賣第一級毒品，累犯，處無期徒刑，褫奪公權終身
。扣案之電子磅秤壹台、分裝袋壹包均沒收，未扣案之販賣第一
級毒品所得財物新臺幣壹萬貳仟元沒收，如全部或一部不能沒收
時，以其財產抵償之，另未扣案之0000000000號行動電話壹支（
含SIM卡壹張）沒收，如全部或一部不能沒收時，追徵其價額或
以其財產抵償之。
    事  實
一、乙○○前於民國85年間因施用及販賣麻醉藥品管理條例案件
    ，先後經臺灣高等法院以85年度上訴字第265號、86年度上
    更一字第632號判決各判處有期徒刑10月及5年6月確定，嗣
    並經裁定應執行刑有期徒刑6年確定，並自87年2月27日起算
    執行5年2月（因施用麻醉藥品所判決有期徒刑10月，已先於
    86 年3月6日因折抵羈押期間期滿結案），指揮書原執畢日
    期為91年9月13日，期間因假釋付保護管束而於88年7月30日
    出監，惟復因經撤銷假釋，應執行殘刑2年8月21日，於90年
    8 月22日入監執行，而於92年7月8日因縮刑期滿執行完畢，
    其猶不知悔改，竟基於意圖營利而販賣第一級毒品海洛因之
    概括犯意，連續為下列販賣第一級毒品海洛因之犯行：
(一)於附表編號一、三、五所示時間，綽號「義達」及「筱蓉」
    之人，分別撥打乙○○所有0000000000號行動電話，與乙○
    ○約定購買海洛因之數量及金額後，乙○○即於附表編號一
    、三、五所載交付地點，交付而販賣海洛因予綽號「義達」
    及「筱蓉」之人，並收取編號一、三、五所示金額之現款。
(二)於附表編號二所示綽號「蛋仔」之人撥打乙○○所有000000
    0000號行動電話，表示欲向乙○○購買第一級毒品海洛因，
    乙○○因此與之約定交易之數量及交付地點後（如附表編號
    二所載），然乙○○因故未完成交易而未遂。
(三)乙○○另與甲○○（其共同販賣第一級毒品未遂、共同連續
    販賣第二級毒品部分，經原審各判處有期徒刑5年、7年6 月
    ，應執行有期徒刑11年部分，業據其於96年7月12日、96 年
    10月24日具狀撤回上訴而告確定，並已移送執行在案）基於
    營利販賣第一級毒品之犯意聯絡，於95年1月15日20時1分51
    秒，綽號「義達」之人撥打乙○○所有0000000000號行動電
    話，由甲○○代乙○○接聽後，綽號「義達」之人即向甲○
    ○表示欲向乙○○買入毒品海洛因，甲○○乃承諾代為轉達
    此訊息予乙○○，嗣於同日20時9分14秒綽號「義達」之人
    再撥打上開電話，乙○○接聽後即與綽號「義達」之人約定
    交易海洛因之數量（如附表四所載），惟嗣因故無完成交易
    而未遂。
二、嗣於95年4月10日12時30分許，為行政院海岸巡防署海洋巡
    防總局第二海巡隊在基隆市○○路227巷23弄1號6樓查獲乙
    ○○所有供販賣所用之電子磅秤1台，及與販賣無關之毒品
    海洛因6包（毛重21.4公克、淨重19.91公克）、安非他命4
    包（毛重4.4公克）、吸食器1組、注射針筒1支（乙○○施
    用第一級毒品部分，業經臺灣高等法院以95年度上訴字第30
    03 號判決處有期徒刑2年確定）；並於同年4月15日9時50分
    許，在上址為警查獲甲○○所持有供販賣所用之分裝袋1大
    包，及與販賣第一級毒品無涉之白粉1包（毛重19公克）、
    行動電話2支（門號各為0000000000號及0000000000號）等
    物，始循線查悉上情。
三、案經花蓮縣警察局移送臺灣花蓮地方法院檢察署檢察官偵查
    起訴。
    理  由
壹、證據能力方面
一、按被告以外之人於審判外之言詞或書面陳述，除法律有規定
    者外，不得作為證據。又被告以外之人於審判外之陳述，經
    當事人於審判程序同意作為證據，法院審酌該言詞陳述或書
    面陳述作成時之情況，認為適當者，亦得為證據。當事人、
    代理人或辯護人於法院調查證據時，知有第159條第1項不得
    為證據之情形，而未於言詞辯論終結前聲明異議者，視為有
    前項之同意，刑事訴訟法第159條第1項及第159條之5分別定
    有明文。
二、查共同被告甲○○於警詢時就有關涉及被告乙○○犯罪事實
    部分之供述，雖不合刑事訴訟法第159條之2、第159條之3有
    關傳聞法則例外之要件，惟公訴人、被告乙○○及辯護人就
    前開審判外之言詞陳述，業於原審及本院準備程序中表示對
    於證據能力沒有意見，同意做為證據（原審卷一第194頁、
    本院卷第83頁），且迄於本院言詞辯論終結前亦未再聲明異
    議，本院審酌該等言詞陳述作成之情況，核無違法取證及證
    明力明顯過低之瑕疵，亦認為以之作為證據為適當，故依諸
    上開規定，前揭共同被告甲○○於警詢時中有關涉及被告乙
    ○○犯罪事實之供述，具有證據能力。
三、至公訴人所舉其他證據方法：即如事實欄二所載扣案證物及
    卷附通訊監察譯文等，被告及其辯護人亦均不爭執其證據能
    力（詳同上原審卷及本院卷），且該證據亦無違法取得之瑕
    疵，以資為證據，並無何不適當之情形，是揆諸刑事訴訟法
    第159條之5之規定意旨，該證據亦應均有證據能力，併此說
    明。
貳、實體方面
甲、認定犯罪事實所憑之證據及理由
一、訊據被告乙○○否認有何販賣第一級毒品海洛因之犯行，辯
    稱：伊未販賣海洛因，綽號「蛋仔」的人，只是要來跟伊拿
    海洛因，伊未賣他，因為他說他沒有錢，且當時伊未有海洛
    因；未販賣海洛因給「義達」，因為伊沒有東西可給他；伊
    未販賣海洛因給「筱蓉」的人，他是要跟伊買安非他命並不
    是買海洛因，伊只有送一點點海洛因給他吃，沒有跟他收錢
    云云。
二、被告乙○○於附表編號二、四（即原判決附表編號七、十一
    ，警卷C2附表編號10、14）所載時地販賣第一級毒品海洛因
    未遂之事實，有被告乙○○所使用之0000000000號行動電話
    自95年1月15日2時40分許起至4時48分許與綽號「蛋仔」、
    「小鳥」之通訊監察譯文（見警卷C2卷第53、54頁）、及於
    95年1月15日20時1分51秒、20時9分14秒許與綽號「義達」
    之人通訊監察譯文（見C2卷第25頁）在卷足稽，且參佐被告
    於原審審理中係供承：蛋仔是要跟我買海洛因，因我那時人
    不在基隆所以沒有去；他（指義達）一直斷斷續續找我買海
    洛因，但我沒有賣他，因為那時我沒有海洛因可賣他等語（
    原審卷一第192頁、卷二第147頁），於本院復辯解如上，由
    此可資佐證綽號「蛋仔」及「義達」之人確有以電話與被告
    連絡，欲向被告購買海洛因，但或因「蛋仔」未給付價金，
    或因被告無海洛因可供交易，始未完成交易等，自可是認。
    故被告辯稱未有販賣未遂之犯行云云，洵純屬諉責之詞，難
    以採信。再被告乙○○所使用之0000000000號行動電話，於
    95 年1月15日20時1分51秒時，係共同被告甲○○與綽號「
    義達」之通話，其內容為：「義達：喂～～～～「嫂子」喔
    ，不好意思，請問『阿兄』回去了嗎？甲○○：還沒！義達
    ：是喔，不然他回來你跟他說，我義達你跟他說我要東西。
    甲○○：多少？義達：1張而已。甲○○：喔好～～～～他
    回來我在跟他說。」，由此可知該對話中綽號「義達」之人
    僅表示「要東西」，共同被告甲○○並未進一步向對方確認
    所謂「要東西」之前，即直接詢問「多少？」，由此足證被
    告甲○○自始即知悉綽號「義達」之人欲向被告乙○○購買
    毒品海洛因，並承諾代為轉達交易毒品之訊息予被告乙○○
    。準此，共同被告甲○○非於客觀上已實際參與被告乙○○
    販賣毒品海洛因予「義達」之行為，且由甲○○於被告乙○
    ○外出無法接聽電話之時，即代被告乙○○接聽欲購買毒品
    者電話並承諾代為轉達之情節觀之，被告乙○○就附表編號
    四所示販賣海洛因未遂之犯行，與共同被告甲○○間有營利
    販賣毒品之犯意聯絡亦無置疑。
三、次查，被告所使用之0000000000號行動電話與綽號「義達」
    之人所使用之0000000000號行動電話，於95年1月14日4時25
    分許、同日5時13分許、同年月15日4時5分許、同日4時35分
    許及同日20時9分許，有以下數段之通話內容（見警卷C2 第
    22頁至第25頁）：
    (1)「乙○○：你誰? 義達：我『義達』啦! 我今天早上有打
      給你，你在睡。乙○○：嗯啊! 義達：阿兄! 你那有「女
      生」（指海洛因）嗎? 乙○○：「女生」，有啊！你要多
      少？義達：41啦! （指4分之1兩）乙○○：什麼? 義達：
      我要41啦! 乙○○：你要41喔! 義達：阿兄你41 怎麼算
      ，6（指6千元）喔？乙○○：嗯啊，你，不會拿4包就好?
      義達：沒那麼多錢! 乙○○：你在哪? 義達：我人在興農
      街。乙○○：啊你現在要怎麼辦? 義達：看你在哪裡，我
      去找你? 乙○○：你在興農街可以先出來了啊，我們在，
      我們在綜合體育場，基隆女中旁邊。」
    (2)「義達：阿兄，不好意思，我在加油站在這了!乙○○：
      哪個加油站? 義達：就是基隆女中對面這! 乙○○：你快
      點啊，我在十字路口。我在底下等你，等很久了。」「義
      達：阿兄喔，你早上電話為什麼沒接。才一下子就睡了喔
      ？乙○○：回去沒事就睡啦啊！義達：因為那個「東西」
      人家用了說好，還要再拿，你知道嗎？啊後面你都沒接，
      然後我就去找別人。乙○○：沒關係。義達：「東西」有
      夠差的，嗯啊，今天有散的可以拿嗎？乙○○：什麼？義
      達：散的？我拿1千啊！乙○○：嗯！義達：啊要去哪裡
      找你？乙○○：再20分。」
    (3)「義達：不好意思，我「義達」，我要去哪找你？乙○○
      ：你來那個「喜市」這裡，「喜市」的下面大門這，那裡
      不是有一個停車場？義達：嗯嗯，我到那在打給你！乙○
      ○：好啊！你多久到！義達：我喔，我現在，我現在從我
      家過來差不多要10-20 分喔，我在興農街。」
    (4)「義達：「阿兄」喔，我早上跟你拿的錢一起給。乙○○
      ：沒關係啊！義達：阿兄，你那有「男生」嗎，1兩是多
      少？乙○○：沒啊！義達：沒喔，不然阿兄我「軟的」拿
      1張好嗎？乙○○：要晚一點，你手機沒號碼我是不會接
      的。義達：喔，好好好！」
    等節，除有通訊監察譯文（見警卷C2第22頁至第25頁）附卷
    可稽之外，復為被告所是認（原審卷第194頁）。由以上第1
    、2段對話內容可知，被告乙○○於95年1月14日4、5時許已
    與綽號「義達」之人談妥毒品海洛因買賣之金額及數量，且
    被告乙○○亦「依約前往」基隆女中旁十字路口與「義達」
    進行毒品交易，再參照上開第2段該二人於隔日對話內容中
    ，綽號「義達」之人明確談及「那東西人家用了說好」，且
    隨即又向被告表示欲再購買1千元之海洛因，雙方並再次約
    定交易地點可知，被告於95年1月14日4、5時許，實際上已
    交付所販賣之毒品海洛因予「義達」之人。另由上開第3、4
    段於95年1月15日4時5分、同日4時35分許對話內容可知，被
    告於95年1月15日4時5分許、同日4時35分許，再一次與綽號
    「義達」之人談妥毒品海洛因買賣之金額及數量，雙方並約
    定交易地點，參照上開第5段於同日20時許，被告與綽號「
    義達」之人對話內容中，綽號「義達」之人向被告表示「早
    上跟你拿的錢一起給」等語，堪信被告於當日（即95年1月
    15日）凌晨4、5時與「義達」所談論交易毒品之海洛因，亦
    已實際交付予該綽號「義達」之人。至被告雖辯稱：伊與「
    義達」約好時間地點，但都沒有去，且伊等先後談的都是同
    一筆交易云云，惟不僅與上開其與綽號「義達」之人間之數
    次通話內容未合，已難輕信，且衡諸一般常情，被告若三番
    二次與「義達」相約交易毒品後，並未依約至交易地點，何
    以對話之中從未顯現綽號「義達」之人問及被告無故爽約之
    事，益見被告乙○○上開所辯，顯係卸責之詞，自難加以採
    信。準此，則被告確有附表編號一、三所示販賣海洛因既遂
    之犯行，應堪認定。
四、另被告所使用之0000000000號行動電話與綽號「筱蓉」之人
    所使用之0000000000號行動電話，於95年1月28日4時39 分
    許及同日5時56分許，有以下2段之通話內容：「筱蓉：我～
    ～～我要找你啊，你「41」（指4分之1）多少？乙○○：什
    麼？筱蓉：「41」多少？乙○○：5千可以嗎？筱蓉：阿～
    ～～空間呢？乙○○：有摻過了。筱蓉：阿～～～你在哪裡
    阿？乙○○：要等一下，我等一下在打給你。筱蓉：我在台
    北耶。乙○○：阿～～～這樣不是才「41」而已？筱蓉：阿
    ～～～你什麼時候才回來？乙○○：等一下阿，我先把「東
    西」用一用阿，你在台北？筱蓉：嗯啊，如果有，我就回去
    了阿。乙○○：你等我，我在打電話給你，你在坐車回來。
    筱蓉：喔，好，不會太久吧！乙○○：不用啦，差不多半小
    時。」「筱蓉：喂～～～我要到了。乙○○：你是坐計程車
    嗎？筱蓉：嗯！乙○○：我馬上到回去了。筱蓉：我是要在
    門口等你，還是樓下等你。乙○○：在樓下啊！」一節，除
    有通訊監察譯文（見警卷C2第61頁）附卷可稽之外，復經被
    告供認不諱（原審卷一第194頁）。由以上第1段對話內容可
    知，被告已與綽號「筱蓉」之人談妥毒品買賣之金額，而達
    到著手販賣毒品安非他命之階段，再依被告供述伊有交付一
    點點海洛因給「筱蓉」云云，亦堪認定被告事後亦有將毒品
    海洛因交付予綽號「筱蓉」之人之行為。至被告雖辯稱：伊
    並未向「筱蓉」收錢，應僅成立轉讓毒品安非他命云云，惟
    毒品海洛因之價值並非低廉，即便被告聲稱「筱蓉」係其前
    女友，但其是否仍願意無償轉讓而未收取任何之金錢，尚非
    無疑，且被告陳伯仁如欲無償轉讓毒品安非他命予「筱蓉」
    之人，大可於第1段對話中「筱蓉」向其探詢毒品價格之時
    ，即主動表明欲無償提供之意願，惟依上開通訊監察譯文內
    容，卻未見被告有此表示，直至第2段對話中「筱蓉」表示
    已快到約定交易地點，被告乙○○亦始終未曾有欲無償提供
    之意思表示，顯不合常情。是被告乙○○辯稱並未向「筱蓉
    」收取金錢之說法，無非避重就輕之詞，不足採信，被告亦
    有附表編號五所示販賣海洛因之犯行，甚為明確。
五、此外復有被告於原審審理時所供承係其所有而供販賣毒品所
    用（原審卷二第141頁）之電子磅秤1台、分裝袋1大包扣案
    可佐。末按，販賣第一級毒品海洛因，其法定本刑為無期徒
    刑或死刑之重罪，被告若非為獲取利益，何有甘冒重刑之風
    險，販賣海洛因予「義達」「蛋仔」「筱蓉」之人？且由上
    揭被告與「義達」之人之通聯譯文，「義達」提及「今天有
    散的可以拿嗎？我拿1千」等語，而被告與「筱蓉」之通聯
    譯文，被告亦提及「有摻過了」等語，顯見被告係或將所購
    入之海洛因分裝散賣，或摻和他物以稀釋海洛因成分而販賣
    至明，是被告有牟利之行為更足認定。故被告辯稱伊並未販
    賣海洛因云云，純係卸責之詞，礙難採信。本案被告販賣第
    一級毒品海洛因之犯行，事證明確，堪以認定，應依法論科
    。
乙、論罪之理由：
一、按被告行為後，刑法及刑法施行法業於94年2月2日經總統修
    正公布，並於95年7月1日施行，參酌最高法院95年5月23 日
    刑事庭第8次會議決議意旨，修正後刑法第2條第1項之規定
    ，係規範行為後法律變更所生新舊法律比較適用之準據法，
    於刑法施行後，應適用修正後刑法第2條第1項之規定，為「
    從舊從輕」之比較，其中有關刑法第28條、第33條第5款、
    第47條等規定均經修正，且刑法第56條並經刪除，經綜合比
    較新舊法結果，以修正前刑法較有利於被告，是上揭部分應
    一併適用修正前刑法之規定，合先敘明。
二、被告於附表編號一、三、五所為，核均係犯毒品危害防制條
    例第4條第1項之販賣第一級毒品罪。
三、被告於附表編號二、四所為，核係犯同條例第4條第1項、第
    6項之販賣第一級毒品未遂罪，並均依修正後刑法第25條第
    2項規定，按既遂犯之刑減輕其刑（按刑法第25條、第26 條
    關於未遂犯之規定，雖亦經修正，但有關未遂犯之處罰，並
    未更異，僅條次有所更動，故依應一般法律適用原則，適用
    依裁判時法）。且被告於附表編號四所示販賣第一級毒品未
    遂之犯行，與共同被告甲○○間有犯意聯絡及行為分擔，為
    共同正犯。至公訴人雖認被告於附表編號二、四之販賣海洛
    因之犯行亦屬既遂，惟依公訴人所提出有關證明該2次販毒
    罪行之通訊監察譯文及簡訊內容可知（依序參見C2卷第53、
    54頁、第26頁），被告僅與綽號「蛋仔」、「義達」之人確
    認雙方交易毒品金額，然被告事後是否確有交付所販賣之毒
    品予綽號「蛋仔」、「義達」之人，均無任何進一步積極證
    據足為證明，本諸罪疑唯輕之原則，自應採為有利於被告之
    認定，而僅以未遂犯認之，是此部分公訴意旨容有未洽，附
    此敘明。
四、被告先後3次販賣第一級毒品既遂，1次販賣第一級毒品未遂
    ，1次共同販賣第一級毒品未遂，其所犯時間緊接，且均為
    構成要件相同之罪，顯係基於概括犯意反覆為之，應依修正
    前刑法第56條連續犯規定，以單獨販賣第一級毒品既遂之一
    罪論，並就罰金刑部分加重其刑。又被告有事實欄一所載論
    罪科刑及執行完畢之情形，有臺灣高等法院被告前案紀錄表
    1份在卷可按，其於5年以內再故意犯本件有期徒刑以上之罪
    ，為累犯，就罰金刑部分依修正前刑法第47條規定加重其刑
    ，並遞加之（至有關本罪法定本刑中之死刑及無期徒刑，依
    刑法第64條第1項、第65條第1項規定，均不得加重）。
丙、撤銷改判之理由
一、原審認被告所犯販賣第一級毒品罪，事證明確，予以論罪科
    刑，固非無見，惟查：(1)被告3次販賣第一級毒品既遂，均
    係單獨為之，雖其於附表編號四所示販賣第一級毒品未遂，
    係與甲○○共犯，但被告所為既按連續犯論以既遂之一罪，
    其主文自無庸諭知「共同」二字，此有最高法院72年度台上
    字第2960號判例可資參酌，乃原審判決主文竟諭知「共同」
    二字，依上說明，尚有未洽；(2)被告用供販賣第一級毒品之
    行動電話係0000000000號，已如上述，是被告既未以門號00
    00000000及0000000000號行動電話供為連絡販賣第一級毒品
    之用，詎原審竟誤該扣案之0000000000及0000000000號行動
    電話（含SIM卡）係供被告販賣第一級毒品所用，而予宣告
    沒收，反未將未扣案之供被告販賣第一級毒品所用之000000
    0000號行動電話為沒收之諭知，亦有未當。從而被告上訴意
    旨仍執陳詞否認犯行固為無理由，然原判決既有上開可議之
    處，仍無可維持，本院自應撤銷改判。
二、爰審酌被告前有多次毒品等前科，素行不佳，有前引臺灣高
    等法院被告前案紀錄表可稽，其非但有施用毒品之為，為牟
    取不法利益，竟進而鋌而走險，從事販賣毒品海洛因予他人
    施用之行為，對於社會治安及國民健康之危害均屬重大，復
    兼衡其犯罪之手段、目的及次數，及就販賣第一級毒品犯行
    ，反覆供述，未能吐實之犯後態度等一切情狀，量處無期徒
    刑，併依修正後刑法第37條第1項，宣告褫奪公權終身（按
    刑法第37條第1項規定，於修正前後並無不同，依一般法律
    適用原則，自應適用裁判時法）。又，扣案電子磅秤1台、
    分裝袋1包，及未扣案之0000000000號行動電話1支（含SIM
    卡），係被告所有供販賣第一級毒品所用之物，亦經本院認
    定如上，是併依毒品危害防制條例第19條第1項規定宣告沒
    收之，且未扣案之0000000000號行動電話1支（含SIM卡）如
    全部或一部不能沒收時，追徵其價額或以其財產抵償之。另
    被告連續販賣第一級毒品所得合計為12,000元，雖未經扣案
    ，仍應依毒品危害防制條例第19條第1項規定，併宣告沒收
    ，且如全部或一部不能沒收時，以其財產抵償之。至扣案之
    第一級毒品海洛因6包（毛重21.4公克，淨重19.91公克），
    被告於原審時係供承：伊剛買入，是要自己施用或者打算賣
    給別人等語（原審卷二第141頁），顯難認與本案其所為販
    賣海洛因有關，而扣案第二級毒品安非他命4包（毛重4.4公
    克），更與販賣第一級毒品海洛因無涉，況該海洛因及安非
    他命，亦經臺灣高等法院以95年度上訴字第3003號判決宣告
    沒收銷燬之，並確定在案，有該案判決書及執行指揮書附卷
    可參（本院卷一第168之3至之5頁，卷二第178頁），是無重
    複宣告沒收銷燬之必要；另扣案之行動電話2支（含sim卡2
    張，門號各為0000000000、0000000000）、白粉1包（毛重
    19 公克
    ）、吸食器1組、注射針筒1支，依卷內事證無從證明係被告
    所有供本件販賣第一級毒品所用或所得之物，亦無於被告所
    犯販賣第一級毒品罪中宣告沒收之餘地，併此說明。
丁、不另為無罪諭知部分
一、公訴意旨另以：被告基於販賣第一級毒品海洛因之概括犯意
    ，連續於 (一)95 年1月12日12時許，在基隆市OK便利商店
    旁之雜貨店前，以6千元之代價販賣毒品海洛因4分之1兩予
    綽號「臭福仔」之人；(二)95 年2月1日零時許，在不詳之
    地點販賣不詳數量之毒品海洛因予不詳之人；(三)95 年2
    月12日零時許（起訴書誤載為「2月1日」），在基隆市花都
    飯店附近，以5千元之代價販賣毒品海洛因予李志宏。因認
    被告乙○○亦涉有上開連續販賣第一級毒品海洛因之罪嫌云
    云。
二、按犯罪事實應依證據認定之，無證據不得認定犯罪事實；又
    不能證明被告犯罪者，應諭知被告無罪之判決；再被告或共
    犯之自白，不得作為有罪判決之唯一證據，仍應調查其他必
    要之證據，以察其是否與事實相符，刑事訴訟法第154條第2
    項、第301條第1項及第156條第2項分別定有明文。又事實之
    認定，應憑證據，如未能發現相當證據，或證據不足以證明
    ，自不能以推測或擬制之方法，為裁判基礎。再者，認定不
    利於被告之事實，須依積極證據，苟積極證據不足為不利於
    被告事實認定時，即應為有利於被告之認定，更不必有何有
    利之證據；而所謂「積極證據足以為不利被告事實之認定」
    係指據為訴訟上證明之全盤證據資料，在客觀上已達於通常
    一般之人均不致於有所懷疑，而得確信被告確曾犯罪之程度
    ，若未達到此一程度，而有合理懷疑之存在時，即無從為有
    罪之認定，最高法院40年台上字第86號、30年上字第 816號
    及70年台上字第4986號判例可資參照。
三、本件公訴人認被告涉有上開販賣第一級毒品之犯行，無非係
    以（一）被告與綽號「臭福仔」之人於95年1月12日12時17
    分許之通訊監察譯文中有提及毒品交易之事實；（二）被告
    曾於95年2月1日5時許有收到共同被告甲○○所發出詢問被
    告是否要販賣毒品海洛因予不詳人之簡訊內容；（三）被告
    與李志宏於95年2月12日5時48分許、同日7時16分許之毒品
    交易對話中有提及被告另行交付5千元之毒品海洛因予李志
    宏一節，核與證人李志宏於警詢時供稱被告乙○○曾交付5
    千元海洛因之情節相符等資為論據。訊據被告堅決否認有上
    開販賣海洛因予綽號「臭福仔」、不詳之人、李志宏之犯行
    ，辯稱：伊只是介紹「臭福仔」向呂國良及另一名女子買毒
    品，不清楚後來有無成交；伊亦不記得有收到甲○○所發詢
    問是否要販賣海洛因之簡訊；至於交付5千元海洛因予李志
    宏之部分並非販賣，而係連同當日所販賣之安非他命，一併
    無償轉讓予李志宏等語。
四、經查：
(一)由被告乙○○所使用之0000000000號行動電話與綽號「臭福
    仔」之人於95年1月12日12時17分許之通訊監察譯文（見警
    卷C2第52頁）可知，實係綽號「臭福仔」之人本欲向被告乙
    ○○購買毒品，然因被告乙○○並無毒品可販賣，乃介紹綽
    號「臭福仔」之人向呂國良購買毒品，是被告乙○○並無該
    次販賣毒品予「臭福仔」之犯行自明。
(二)又共同被告甲○○所使用之0000000000號行動電話於95年2
    月1日5時許，雖曾傳送「你要不要拿家裡的那個『女生』好
    一點的給他，不然今天『女生』賣沒錢你覺得如何？」內容
    之簡訊予被告乙○○所使用之0000000000號行動電話，固有
    卷附監訊監察譯文表（見警卷C2第26頁）可資為憑，惟此後
    並未見被告乙○○對此簡訊有任何回應，亦未與被告甲○○
    有以電話聯繫販賣毒品之情形，是被告乙○○、甲○○事後
    究有無販賣毒品海洛因予他人？該次販賣海洛因之交易對象
    、數量為何？以及有無實際交付毒品？均無進一步明確事證
    加以證明，自難僅憑被告甲○○片面以簡訊傳送上開文字予
    被告乙○○，即遽以認定被告乙○○、甲○○有該次共同販
    賣毒品海洛因之犯行。
(三)其次，被告乙○○確有於95年2月12日5、6時許，在基隆市
    花都飯店附近，連同所販賣之安非他命1兩共計9萬2千元，
    將價值5千元之海洛因一併交予李志宏之事實，固業據被告
    乙○○供承不諱，並經證人李志宏於警詢時指證明確，惟被
    告乙○○、證人李志宏已一致供稱：該海洛因是乙○○所交
    付，要由李志宏拿到花蓮看有無市場可以賣等語，參以其2
    人於95年2月12日7時16分許之通訊監察譯文中（見警卷C2第
    29頁），證人李志宏曾向被告乙○○詢問「那個（指海洛因
    ）是幾千塊？如要買的話！」等語可知，足徵被告乙○○僅
    係將該海洛因無償轉讓予李志宏，而未有任何金錢之交易，
    如此則被告乙○○辯稱並未販賣該些海洛因予李志宏等語，
    尚屬有據，堪值採信，是其並無此部分販賣毒品海洛因之犯
    行自明。至證人李志宏是否構成意圖販賣而持有該些毒品海
    洛因之犯行，因未經檢察官起訴，本諸不告不理原則，本院
    自無從審究，併此敘明。
五、綜上，公訴人所舉證據無法證明被告乙○○有上開公訴意旨
    所販賣海洛因之犯行，是不能證明被告有此部分犯行，惟公
    訴意旨認此部分，與被告前經論罪科刑之連續販賣第一級毒
    品罪之犯罪事實，有修正前刑法第56條所定連續犯之裁判上
    一罪關係，本院爰不另為無罪之諭知，附此敘明。
戊、末者，原審判決認定被告乙○○所犯連續販賣第二級毒品安
    非他命罪、連續轉讓第一級毒品海洛因罪及連續轉讓第二級
    毒品安非他命罪等部分，業被告於96年10月24日具狀撤回上
    訴在案（本院卷二第214頁），是該等部分於被告撤回上訴
    時即已確定，本院自無從審理，合此敘明。
據上論斷，應依刑事訴訟法第369條第1項、第299條第1項前段，
毒品危害防制條例第4條第1項、第19條第1項，刑法第2條第1項
前段、第11條前段、第25條第2項、第37條第1項、修正前刑法第
28條、第56條、第47條，判決如主文。
本案經檢察官丙○○到庭執行職務。
中　　華　　民　　國　　96　　年　　1 　　月　　9 　　日
                    刑事庭審判長法  官林慶煙
                                法  官賴淳良
                                法  官許仕楓
以上正本證明與原無異。
如不服本判決，應於送達後10日內，向本院提出上訴狀。其未敘
述理由者，並應於提出上訴狀後10日內向本院補提理由狀 (須附
繕本)。
                              書記官  劉夢蕾
中　　華　　民　　國　　97　　年　　1　　月　　10 　　日
附錄本判決論罪之法律條文：
毒品危害防制條例第4條第1項、第2項：
製造、運輸、販賣第一級毒品者，處死刑或無期徒刑；處無期徒
刑者，得併科新臺幣一千萬元以下罰金。
製造、運輸、販賣第二級毒品者，處無期徒刑或七年以上有期徒
刑，得併科新臺幣七百萬元以下罰金。
附表
┌──┬─────┬────────┬───┬──┬──┬────┐
│編號│時    間  │交付地          │對象  │數量│金額│原審判決│
│    │          │                │      │    │（新│附表編號│
│    │          │                │      │    │台幣│        │
│    │          │                │      │    │）  │        │
├──┼─────┼────────┼───┼──┼──┼────┤
│一  │95年1月14 │基隆女中旁路口  │綽號「│海洛│6000│六      │
│    │日4、5時許│                │義達」│因4 │元  │        │
│    │          │                │之人  │分之│    │        │
│    │          │                │      │1兩 │    │        │
├──┼─────┼────────┼───┼──┼──┼────┤
│二  │95年1月15 │基隆市○○路85巷│綽號「│海洛│6000│七      │
│    │日2、3時許│19號附近加油站  │蛋仔」│因4 │元（│        │
│    │          │                │之人  │分之│未遂│        │
│    │          │                │      │1兩 │）  │        │
│    │          │                │      │    │    │        │
├──┼─────┼────────┼───┼──┼──┼────┤
│三  │95年1月15 │基隆市○○路85巷│綽號「│海洛│1000│八      │
│    │日4、5時許│19號附近停車場  │義達」│因數│元  │        │
│    │          │                │之人  │量不│    │        │
│    │          │                │      │詳  │    │        │
├──┼─────┼────────┼───┼──┼──┼────┤
│四  │95年1月15 │不詳            │綽號「│海洛│1000│十一    │
│    │日20時9分 │                │義達」│因數│元（│（與共同│
│    │許        │                │之人  │量不│未遂│被告曹怡│
│    │          │                │      │詳  │）  │怡共同販│
│    │          │                │      │    │    │賣）    │
├──┼─────┼────────┼───┼──┼──┼────┤
│五  │95年1月28 │基隆市○○路85巷│綽號「│海洛│5000│十二    │
│    │日5時至6時│19號            │筱蓉﹂│因數│元  │        │
│    │許        │                │之人  │量不│    │        │
│    │          │                │      │詳  │    │        │
└──┴─────┴────────┴───┴──┴──┴────┘
